臺灣高等法院臺中分院刑事裁定　　　　100年度交抗字第876號
抗　告　人
即受處分人　鄭期訓
上列抗告人因違反道路交通管理處罰條例聲明異議案件，不服臺
灣臺中地方法院中華民國100年9月8日所為裁定（100年度交聲字
第717號），提起抗告，本院裁定如下：
    主  文
原裁定撤銷，發回臺灣臺中地方法院。
    理  由
一、本件抗告意旨略以：抗告人即受處分人（下稱受處分人）於
    民國100年1月17日下午3時19分許，遭第二分局警備隊舉發
    闖紅燈，惟受處分人確實是綠燈通過，因此提起抗告。受處
    分人再次回到現場發現之事實係：(一)警察僅能見到對向的紅
    綠燈，如何能取締順向車道之闖紅燈。(二)當對向車道紅燈時
    ，順向車道的紅綠燈仍有18至20秒，才由綠燈轉為紅燈。故
    提出證據說明受處分人並未闖紅燈，請求還受處分人公道等
    語。
二、原裁定意旨略以：(一)受處分人於上開時、地因騎機車闖紅燈
    之違規，為警攔查舉發之事實，有台中市政府警察局舉發違
    規單附卷可稽，且受處分人當時所看到之綠燈號誌是前一路
    口即華美西街與漢口路之號誌燈，惟受處分人係在華美街與
    漢口路口闖紅燈屬實一節，有臺中市政府警察局少年警察隊
    100年2月9日中市警少字第1000000784號函附卷可憑。(二)上
    開交岔路口於案發當時係執行第2套時制，採4時相時制，時
    相由第1時相開始執行至第4時相，週而復始，各時相可通行
    方向如圖所示，每時相皆由綠燈時相開始執行，之後為黃燈
    3秒，全紅燈2秒，而依函附之交通號誌時制計劃表之時相行
    車簡圖及外線接線圖可知，第1時相係漢口路往大雅路方向
    直行及右轉綠燈，及漢口路往台中港路方向直行綠燈共50秒
    ，第2時相係漢口路往大雅路方向直行綠燈15秒，華美街係
    於第3、4時相亮綠燈（時間分別為10秒、25秒，共35秒），
    華美西街係於第4時相亮綠燈25秒，華美街及華美西街之綠
    燈同時結束，同時亮起黃燈3秒，緊接著再亮紅燈2秒，此有
    臺中市政府交通局100年5月19日中市交規字第1000010489號
    函及檢送之交通號誌時制計劃表在卷可稽。(三)當日舉發之警
    員黃讚波於原審到庭結證稱：案發當時伊在台中市○○路○
    段中華國小前即漢口路與華美西街附近執行定點盤查路檢勤
    務，在100年1月17日15時19分許，看到在庭之受處分人騎乘
    重機車由漢口路西向東行駛，經過華美西街2段及華美街，
    伊看到受處分人闖華美街之紅燈，即攔查受處分人，受處分
    人表示漢口路的號誌是綠燈，為何將其攔下，伊告以華美街
    是紅燈，受處分人說他經過華美西街是綠燈，而伊值勤所站
    之位置只能看到華美街之號誌，當時受處分人經過華美街時
    是紅燈，伊才攔查受處分人並開單舉發，該處路口複雜，設
    置很多紅綠燈，且受處分人從華美西街行駛至華美街也有弧
    度的彎道，若對該處不熟悉之駕駛人，無法立即同時兼顧看
    好幾個號誌等語。而道路交通管理之稽查、違規之紀錄，由
    交通勤務警察，或依法令執行交通稽查任務之人員執行之，
    道路交通管理處罰條例第7條第1項定有明文，證人黃讚波身
    為警察，為維持交通秩序，依法執行職務，立場應是客觀公
    正，且與受處分人素不相識，亦無仇隙，當無設詞誣攀之理
    ，是其所為之證言，應屬真實而可採信。(四)受處分人當時經
    過該交岔路口共有3個號誌，依其行向依序為漢口路、華美
    西街及華美街，其可確定當時漢口路是綠燈等情，業據受處
    分人於本院調查時供承不諱，而上開交岔路口上漢口路、華
    美街及華美西街之號誌執行情形，已詳如上述，依此，受處
    分人雖可確定其騎車經過漢口路時號誌為綠燈，亦難執此作
    為其騎車經過華美西街，再通過華美街時，華美街上之號誌
    亦為綠燈至明。(五)綜上所述，受處分人所為並未闖紅燈且無
    足夠證據證明其闖紅燈之辯解，顯不足採，原處分機關所為
    處分，核無不合，本件異議並無理由，應予駁回等語。
三、經查，原審駁回受處分人之聲明異議，無非以臺中市政府警
    察局少年警察隊100年2月9日中市警少字第1000000784號函
    、臺中市政府交通局100年5月19日中市交規字第1000010489
    號函檢送之交通號誌時制計劃表及舉發警員黃讚波之到庭證
    述等證據資料為憑，惟查：
  (一)受處分人於原審調查時供述其騎車經過漢口路時號誌為綠燈
    ，此為舉發警員所不爭執，並經原審所認定之事實。依臺中
    市政府交通局100年5月19日中市交規字第1000010489號函檢
    送之交通號誌時制計劃表所示，當時即屬圖示第2時相之情
    形，即受處分人車行方向之漢口路、華美西街之紅綠燈均顯
    示綠燈，而對向車道華美街之紅綠燈則顯示為紅燈，至第3
    時相時，受處分人車行方向之漢口路、華美西街之紅綠燈始
    轉變為紅燈（參照原審卷第38頁）。易言之，抗告意旨所稱
    「對向車道紅燈時，順向車道的紅綠燈仍有18至20秒，才由
    綠燈轉為紅燈」等語，並非無據。而依舉發警員黃讚波之到
    庭證述：「……我就依卷附地圖上的路檢點攔查受處分人，
    當時受處分人被攔查後表示漢口路的號誌為綠燈，為何將他
    攔下，但我看到華美街是紅燈，而華美西街到華美街是一座
    橋，而該橋短短50公尺左右，受處分人說他經過華美西街時
    是紅燈，我站在路檢點只能看到華美街的號誌，而當時受處
    分人經過華美街時是紅燈，所以我才將受處分人攔查並舉發
    ……卷附第6頁地圖，打三角形號誌燈是屬於華美西街，受
    處分人是看到這個號誌燈通過，我鉛筆圈起來是我看到華美
    街的號誌燈，三角標示的號誌燈與圓圈標示的號誌是不同步
    ，所以有可能是一個綠燈、一個紅燈的情況。」（見原審卷
    第19頁背面至第20頁）據此，舉發警員似亦證稱受處分人行
    車方向之華美西街紅綠燈與對向車道之華美街紅綠燈並不同
    步。
  (二)又據臺中市政府警察局少年警察隊100年2月9日中市警少字
    第1000000784號函所附現場圖所示，除非警員舉發時確實親
    眼看見受處分人行車方向之中華國小前紅綠燈係屬紅燈，而
    受處分人仍闖越，始能認受處分人確實闖紅燈，惟從現場圖
    示警方舉發之路檢點，實際上僅能看見對向車道華美街之紅
    綠燈，而無法看見受處分人行車方向之中華國小前紅綠燈號
    誌（見原審卷第9頁現場圖）；況受處分人騎車經過漢口路
    時號誌既為綠燈，即屬前開交通號誌時制計劃表所示第2時
    相之情形，此時漢口路、華美西街及中華國小前之紅綠燈均
    同步顯示為綠燈，此時對向車道華美街之紅綠燈已轉變為紅
    燈（即如舉發員警所見），至第3時相，漢口路、華美西街
    及中華國小前之紅綠燈始同步顯示為紅燈。綜合上述，舉發
    警員未能舉證說明受處分人係於第3時相（即漢口路、華美
    西街及中華國小前之紅綠燈均為紅燈）闖紅燈，且從圖示之
    警方路檢點又僅能看見對向車道華美街之紅綠燈顯示為紅燈
    ，是不足以認定受處分人確有闖紅燈之行為。
四、綜上所述，抗告意旨所稱均非無據，原審未詳查上開事證，
    即遽認受處分人所稱未闖紅燈且無足夠證據證明其闖紅燈之
    辯解不足採，而駁回受處分人之聲明異議，尚有應調查之證
    據而未予調查之處，自難昭折服，是受處分人之抗告意旨為
    有理由，原審法院將受處分人之聲明異議駁回，尚有未洽，
    並為兼顧審級利益，爰將原裁定撤銷，發回原審法院，期詳
    為調查後，另為適法之處置，以期周延。
據上論斷，應依道路交通管理處罰條例第89條，道路交通事件處
理辦法第25條，刑事訴訟法第413條，裁定如主文。
中    華    民    國   100    年    10    月    31    日
            刑事第五庭  審判長法  官  趙  春  碧
                              法  官  楊  文  廣
                              法  官  卓  進  仕
以上正本證明與原本無異。
不得再抗告。
                              書記官  郭  振  祥
中    華    民    國   100    年    10    月    31    日